臺灣高雄地方法院刑事判決　　　　　　　　　　　　　九十年度易字第四一七一號
　　公　訴　人　臺灣高雄地方法院檢察署檢察官
　　被　　　告　庚○○
　　　　　　　　壬○○○
　　　　　　　　辛○○
　　　　　　　　己○○
　　共　　　同
　　選任辯護人　洪文佐　　律師
　　被　　　告　甲○○
　　　　　　　　丁○○
　　　　　　　　丙○○
　　　　　　　　乙○○
右列被告等因傷害案件，經檢察官提起公訴（八十九年度偵字第二六四七六號、九十
年度偵字第三二八三號、二０二三二號），及移送併辦（九十年度偵字第二０二四七
號、二０二七三號），本院判決如左：
    主  文
庚○○、壬○○○、辛○○、己○○共同傷害人之身體，各處拘役肆拾日，如易科罰
金，均以參佰元折算壹日。
甲○○、丙○○共同傷害人之身體，各處拘役肆拾日，如易科罰金，均以參佰元折算
壹日。
乙○○共同傷害人之身體，處拘役參拾日，如易科罰金，以參佰元折算壹日。
丁○○共同連續傷害人之身體，處拘役伍拾日，如易科罰金，以參佰元折算壹日。
    事  實
一、庚○○、壬○○○、己○○、辛○○（分別為父、母、長子、四子）同住在高雄
    市○鎮區○○街一四○巷六號，甲○○、丙○○、丁○○、乙○○（分別為父、
    長子、次子、長女）同住在高雄市○鎮區○○街一四○巷二號，二家毗鄰而居，
    惟王家認為林家於民國八十八年間蓄意破壞其浪板，林家則認為王家於八十九年
    間故意破壞其樓上水龍頭，二家人相處，素不和睦。嗣於八十九年九月二十三日
    下午六時三十分許，壬○○○看見門前水溝上放置磚塊，認為王家有意堵住水溝
    ，乃拾起磚塊丟向王家大門，甲○○聞聲外出查看而與壬○○○發生口角衝突，
    己○○、辛○○聞吵架聲自屋內外出查看，亦與甲○○發生口角，竟與壬○○○
基於共同傷害之犯意聯絡，由己○○、辛○○與甲○○互毆，丁○○在其屋內聽
    聞外面吵鬧聲亦隨後外出查看，見其父甲○○正與己○○、辛○○互毆，乃與甲○○基於共同傷害之犯意，與其父甲○○聯手與己○○、林龍互毆，其間壬○○○持掃把趁機毆打丁○○，乙○○聞聲出來見狀，亦基於與甲○○、丁○○共同
    傷害之犯意聯絡，出手抓傷壬○○○（以下稱第一次互毆事件），壬○○○受有
    右耳下三公分擦傷、右頸多次紅腫擦傷，辛○○、己○○分別受有頭部、臉部、
    手臂、身體等多處挫傷，甲○○受有右顳部血腫五ｘ五公分、左顳部血腫五ｘ五
    公分、右手臂瘀傷三ｘ三公分、左上臂磨擦傷十五ｘ十公分、左肘部瘀傷一ｘ一
    公分、左前臂二處磨擦傷一ｘ一公分、右膝部三處三ｘ一、一ｘ一、一ｘ一公分
    之傷害；丁○○受有頭部血腫二ｘ二公分、右眼下瘀傷三ｘ二公分、左眼下瘀傷
    一‧五ｘ二公分、右耳後瘀傷三ｘ二公分、後頸瘀傷三ｘ二公分、前胸抓傷八ｘ
    ○‧五、八ｘ○‧五公分、前胸淺瘀傷三ｘ四公分、三ｘ四公分、左鼠蹊浮腫、
    右臂抓傷五ｘ○‧五、五ｘ○‧五、五ｘ○‧五公分、右手瘀傷三ｘ二公分、左
    腰抓傷八ｘ○‧五公分之傷害（乙○○未成傷）。
二、庚○○於八十九年九月二十三日晚間九時許返家後得悉上情，氣憤不過，到王家
    找甲○○理論，惟甲○○雖在家中，但未出面，直至當日晚間十時許，丁○○、
    丙○○適巧騎乘機車自外返家，庚○○乃要求王家二兄弟請其父出面理論，然雙
    方一言不合，丁○○承上傷害之犯意，與丙○○基於共同傷害之犯意聯絡，與庚○○與己○○二人互毆（以下稱第二次互毆事件），庚○○在互毆中受有頭部二
    處瘀傷、擦傷，臉部下顎、下唇擦傷等傷害（己○○、丁○○、丙○○均未成傷
    ）。
三、案經庚○○、壬○○○、己○○、辛○○訴由高雄市政府警察局前鎮分局移送臺
    灣高雄地方法院檢察署檢察官，及甲○○、丁○○訴由臺灣高雄地方法院檢察署
    檢察官偵查起訴。
    理  由
一、訊據被告庚○○、壬○○○、己○○、辛○○、甲○○、丙○○、丁○○、乙○○均矢口否認有何傷害犯行，被告庚○○辯稱：當晚我至王家要求甲○○出來，
    但他不出面，我等到晚上十時許，丁○○與丙○○自外面回家，頭戴安全帽，我
    叫丁○○及丙○○請甲○○出來，丙○○就持鋁棒打我，丁○○持木棍抵住我下
    顎，我妻壬○○○見狀大喊救命，我女婿石  玉聽見，出來搶下丙○○的鋁棒等
    語；被告壬○○○辯稱：當天下午六時三十分左右，我見王家放二塊磚頭將水溝
    封起來，我把二塊磚頭移回王家花盆旁，甲○○、丙○○、丁○○以三字經辱罵
    我，我不加予以理會，我先外出影印身分證，返家時王家三父子仍以三字經辱罵
    我，我子辛○○出來與王家三父子理論，王家三父子共同毆打辛○○，我為了保
    護辛○○才拿掃把，但從王家出來的丑○○竟抓住我雙手，讓乙○○抓傷我頸部
    ，之後我子己○○出來，又遭甲○○持木棍毆打等語；被告己○○辯稱：當晚六
    時三十分許我母親壬○○○與王家三父子對罵，我在辛○○之後出去與王家人對
    罵，甲○○就回他家拿鋁條、丁○○拿木棍毆打辛○○，我與母親壬○○○才加
    入互毆，但乙○○與丑○○隨後亦出來合力毆打我母親，當晚我父親回來之後與
    王家人發生衝突時，我不在家，亦未參與等語；被告辛○○辯稱：當晚六時三十
    分許在家中聽見王家三父子以三字經辱罵我母親，我出來亦以三字經回罵他們，
    己○○隨後亦加入辱罵，約五分鐘後，甲○○先拿鋁條毆打我頭部，自此雙方人
    馬開始互毆，我母親手持掃把欲將我們勸開，但尚未出手就被丑○○及乙○○抓
    走，我父親返家後知悉上情，再與王家人發生衝突時，我人在四樓，不在現場等
    語；被告甲○○辯稱：壬○○○於當晚六時許拿磚塊砸我家大門，不久己○○、
    辛○○與壬○○○三人口出穢言辱罵，我出去查看時，辛○○持鋁條先毆打我，
    我子丁○○出來勸架，竟遭己○○及辛○○一起毆打，其後辛○○按住丁○○，
    己○○將我壓在地面毆打我，壬○○○手持掃把打丁○○，我女兒乙○○要拉我
    起來，反遭壬○○○毆打，當晚十時左右，我被妻子反鎖在屋內，但仍有看見庚○○在屋外勒住丁○○，己○○拿武器、壬○○○拿掃打丁○○等語；被告丙○○辯稱：當晚六時許聽見樓下吵鬧聲，下樓時警員已在現場處理，當晚我與丁○○騎機車返家，我要進家門時，庚○○將丁○○拖走，己○○及辛○○持棍棒要
    毆打我們，石玉拉住我，所以我並未動手參與互毆等語；被告丁○○辯稱：當時
    六時許我與父親及丑○○在客廳談保險之事，聽見壬○○○拿磚塊砸的聲音，我
    父親出去就被己○○及辛○○毆打，我過去要拉開他們，也被己○○及辛○○毆
    打，壬○○○也持掃把打我，當晚十時許，我與丙○○剛返抵家門，安全帽尚未
    摘下，庚○○、己○○、壬○○○三人一起毆打我，丙○○見狀要勸開他們，但
    庚○○又毆打丙○○等語；被告乙○○辯稱：當晚六時許聽見外面吵鬧聲，下樓
    時看到壬○○○頭戴安全帽、手拿掃把毆打我父甲○○及兄丁○○，我要搶下壬○○○掃把，被壬○○○打到頭部，丑○○則在一旁勸架，當晚第二次衝突，我
    有出去，試圖要勸架，但他們都是男生，所以我未趨前等語。
二、被告庚○○、壬○○○、己○○、辛○○（分別為父、母、長子、四子）同住在
    高雄市○鎮區○○街一四○巷六號，被告甲○○、丙○○、丁○○、乙○○（分
    別為父、長子、次子、長女）同住在高雄市○鎮區○○街一四○巷二號，二家毗
    鄰而居，王家認為林家於八十八年間蓄意破壞其浪板，林家則認為王家於八十九
    年間故意破壞其樓上水龍頭，二家人相處，素不和睦等情，已據被告庚○○、甲○○於本院審理中陳述明確（本院九十年十二月十一日訊問筆錄），足認林家與
    王家已因毗鄰細故，向來情感不佳，相處不睦。
三、在第一次互毆事件中，被告壬○○○、己○○、辛○○與被告甲○○、丁○○、
    乙○○互毆之經過情形，業據告訴人即被告壬○○○、己○○、辛○○、甲○○
    、丁○○、被告乙○○分別於偵訊及本院審理中迭次陳述綦詳，由被告壬○○○
    、己○○、辛○○、甲○○、丁○○、乙○○迭次指述可知，第一次互毆事件時
    彼等六人確有在場無訛，雖被告壬○○○、己○○、辛○○、甲○○、丁○○、
    乙○○均辯稱彼等並未毆打他方，而係他方動手毆打彼等，另被告即告訴人壬○○○、己○○、辛○○指訴被告丙○○在場參與毆打等情，惟查：
  (一)被告壬○○○、己○○、辛○○共同傷害告訴人即被告甲○○、丁○○之行為，
    業據告訴人即被告甲○○、丁○○指訴歷歷，被告甲○○、丁○○、乙○○共同
    傷害告訴人即被告壬○○○、己○○、辛○○之行為，亦據告訴人即被告壬○○○、辛○○、己○○指訴綦詳，另被告己○○於本院審理中供承：我衝出去與王
    家三父子互毆時，我母親也有加入毆打等語（本院九十年十一月二十二日訊問筆
    錄），足認被告壬○○○確有參與第一次互毆事件。又證人即發生第一次互毆事
    件後，據報到現場處理之高雄市政府警察局前鎮分局瑞隆派出所警員癸○○於本
    院審理中到庭證稱：我接獲報案後三分鐘，亦即於十八時三十八分趕赴現場，當
    時現場已無互毆，只有壬○○○還在外面，己○○及辛○○均在自己家裡，我看
    見壬○○○及己○○、辛○○身上均有受傷，甲○○及丁○○二人身上亦有傷，
    我乃依據上開受傷者陳述被何人毆打之情形，記載在工作紀錄簿上，當時王家二
    位受傷者說遭林家三位受傷者毆打，而林家三位受傷者亦陳述遭王家二位受傷者
    毆打等語明確（本院九十年十二月十一日訊問筆錄），復有工作紀錄簿一份附卷
    可參。故警員癸○○到場時，第一次互毆事件業已結束，其並未親見親聞事件發
    生之經過情形，工作紀錄簿之記載，僅依據受傷者口述被何人毆打而成，是關於
    被告丙○○與乙○○是否有參與第一次互毆事件，自不能單憑該工作紀錄簿之記
    載逕予認定，仍應依其他卷證資料認定之。
  (二)證人子○○於偵訊及本院審理中到庭證述：我住在高雄市○鎮區○○街一五二號
    六樓，當天聽到樓下有人以三字經對罵，我下樓後看見辛○○與丁○○二人在地
    上扭打，另有一組是甲○○勒住己○○的脖子，我與另外一名鄰居將他們勸開，
    當時丙○○有在場，在我下樓來之前衝突情形，我並未看見等語（八十九年度偵
    字第二六四七六號卷第三十頁、本院九十年十二月十一日訊問筆錄），證人即當
    時在王家接洽保險事宜之丑○○雖到庭結證：林家二兄弟持棍棒毆打丁○○及甲○○，壬○○○頭戴安全帽打甲○○、丁○○及乙○○，我看到己○○勒住甲○○，甲○○有掙扎翻滾，丙○○不在場等語（本院九十一年一月三日審判筆錄）
    ，依究係被告甲○○勒住被告己○○，抑或被告己○○勒住被告甲○○，二位證
    人所為陳述固有不同，然衡情數人互毆中，雙方本即未依一定之規則或形式，互
    相使用暴力攻擊對方，且互毆舉動為進行式，並非靜止不動，被告甲○○既有掙
    扎翻滾，則應係被告甲○○與己○○在扭打之相互制伏及掙脫之過程中，證人子
    ○○、丑○○分別目擊其中一部分過程所為之陳述，雖有不同，但並無矛盾之處
    。又依證人子○○之證詞，發生第一次互毆事件時，被告丙○○雖有在場，但並
    無證據證明其在場加入參與互毆，據此，自難僅憑其在場，及告訴人壬○○○、
    己○○、辛○○之指訴，遽予推定其有參與互毆。
  (三)又被告乙○○雖不否認於第一次互毆事件發生時在場，惟否認有傷害告訴人即被
    告壬○○○之事實，然查：告訴人即同案被告壬○○○指訴：我被丑○○抓住雙
    手，乙○○抓傷我的頸部等語（本院九十年十一月二十二日訊問筆錄），被告辛○○及己○○亦指訴：乙○○及丑○○隨後趕到，針對我母親，合力打我母親等
    語（同上本院訊問筆錄），而證人丑○○亦於本院審理中證述：壬○○○過來打
    我與乙○○，我有閃過，王誠菁被壬○○○打到等語（同上本院訊問筆錄），足
    足認被告乙○○於第一次互毆事件中確有在場，且與被告即告訴人壬○○○發生
    肢體衝突，且觀諸被告即告訴人壬○○○指訴被告乙○○抓傷其頸部之情節，核
    與被告即告訴人提出之石津開放醫院八十九年九月二十三日津字第900130號驗傷
    診斷書相符，堪認被告乙○○確有參與第一次互毆，其所為辯解，不足採信。
  (四)被告即告訴人壬○○○、甲○○、丁○○因第一次互毆事件而受有傷害，被告即
    告訴人壬○○○受有右耳下三公分擦傷、右頸多次紅腫擦傷之傷害，被告即告訴
    人甲○○受有右顳部血腫五ｘ五公分、左顳部血腫五ｘ五公分、右手臂瘀傷三ｘ
    三公分、左上臂磨擦傷十五ｘ十公分、左肘部瘀傷一ｘ一公分、左前臂二處磨擦
    傷一ｘ一公分、右膝部三處三ｘ一、一ｘ一、一ｘ一公分之傷害；被告即告訴人
    丁○○受有頭部血腫二ｘ二公分、右眼下瘀傷三ｘ二公分、左眼下瘀傷一‧五ｘ
    二公分、右耳後瘀傷三ｘ二公分、後頸瘀傷三ｘ二公分、前胸抓傷八ｘ○‧五、
    八ｘ○‧五公分、前胸淺瘀傷三ｘ四公分、三ｘ四公分、左鼠蹊浮腫、右臂抓傷
    五ｘ○‧五、五ｘ○‧五、五ｘ○‧五公分、右手瘀傷三ｘ二公分、左腰抓傷八
    ｘ○‧五公分之傷害等情，此有石津開放醫院八十九年九月二十三日津字第
    900130 號驗傷診斷書一份、阮綜合醫院驗傷診斷書二份在卷可稽；被告辛○○
    、己○○雖無驗傷單，然其二人確實受有頭部、臉部、手臂、身體等多處挫傷，
    詳如前述，故告訴人即被告壬○○○、辛○○、己○○、甲○○、丁○○之傷害
    結果，與被告甲○○、丁○○、乙○○、壬○○○、辛○○、己○○之傷害行為
    間，顯具有相當因果關係至明。
  (五)至被告辛○○及己○○及其選任辯護人辯稱：被告辛○○及己○○出於正當防衛
    及緊急避難與告訴人互毆，應屬不罰之行為云云。惟查：
  (1)所謂互毆，係指行為人未依一定之規則或形式，互相使用暴力攻擊對方，致發生
    死傷結果之行為，互毆之行為人雙方均同時具有攻擊與防禦性質，得否成立正當
    防衛，仍應依刑法第二十三條之規定判斷之。又查正當防衛係對於現在不法之侵
    害，防衛自己或他人之權利者而言，本案上人與某甲口角互毆，彼此成傷，不能
    證明某甲先行侵害，自不得主張正當防衛；又按正當防衛必須對現在不法侵害始
    得為之，若侵害業已過去，即無正當防衛可言。至彼此互毆，又必須以一方初無
    傷人行為，因排除對方不法侵害而加以還擊，始得以正當防衛論，故侵害業已過
    去後之報復行為，與無從分別何方為不法侵害之互毆行為，皆不得主張防衛權，
    最高法院十七年上字第六八六號、三十年上字第一○四○號判例足資參照。本案
    雙方各執一詞，究係由何方先行侵害一節，被告辛○○及己○○雖指訴，係被告
    甲○○及丁○○先動手打人，渠等才還手，然被告甲○○及丁○○則指訴，係被
    告辛○○、己○○先動手打人，本案並無積極之確切證據足資認定何人先動手毆
    打，再觀之告訴人甲○○、丁○○所受之傷勢，絕非被告己○○、辛○○單純施
    以防衛行為所能造成，顯具有強烈積極侵害對方之意思，被告己○○、辛○○顯
    非出於防衛之意思至為明確。是以被告辛○○及己○○辯稱與告訴人甲○○、丁○○互毆係基於正當自衛云云，自無可信。
  (2)按緊急避難行為，係以自己或他人之生命、身體、自由、財產猝遇危難之際，非
    侵害他人法益別無救護之途，為必要之條件，最高法院二十四年上字第二六六九
    號判例可資參照。故刑法第二十四條規定之緊急避難行為，係針對由水火雷震及
    其餘自然之厄，或由於自然力所不能抵抗之人力強制，不得已而為之行為，與同
    法第二十三條正當防衛，在於排除他人不法之侵害之情形自有不同。本案互毆雙
    方雖各執一詞，究由何方先行動手，率難遽予認定，詳如上述，然依被告辛○○
    及己○○辯稱係被告甲○○及丁○○先動手毆打，渠等才還手，渠等顯係針對他
    人不法侵害所為之行為，核與刑法緊急避難所指「危難」並不符合，被告辛○○
    及己○○以避免緊急之危難為由參與互毆，顯不足採信。
  (六)至被告壬○○○、己○○、辛○○及被告甲○○、玉誠銘、乙○○分別指訴係對
    方持鋁條及木棍動手毆打，然據證人子○○到庭證述之情節觀之，雙方互毆之際
    ，並未有人持鋁條及木棍之情事，被告壬○○○、己○○、辛○○及被告甲○○
    、玉誠銘、乙○○此部分指訴，尚嫌無據。又證人丑○○雖證述：林家二兄弟持
    棍棒毆打丁○○及甲○○等語，然證人丑○○係被告甲○○家向其購買保險之業
    務員，與被告甲○○等三人關係密切，況被告壬○○○於偵訊及本院審理中指訴
    證人丑○○亦參加互毆之共犯，則證人丑○○所為此部分不利被告壬○○○等三
    人之證詞，當係誇大之詞，不足採信。此外，亦無何積極之確切證據足資證明雙
    方在互毆中何人持鋁條及木棍傷害他方，自難認定被告己○○、辛○○、甲○○
    、丁○○持鋁條及木棍互毆。綜上諸情，被告壬○○○、辛○○及己○○共同毆
    打告訴人即被告甲○○、丁○○，及被告甲○○、丁○○、乙○○共同毆打告訴
    人即被告壬○○○、辛○○、己○○成傷之犯行，洵堪認定。
四、被告丁○○、丙○○在第二次互毆事件，毆傷被告即告訴人庚○○之行為，業據
    被告即告訴人庚○○迭次指訴被告丁○○及丙○○共同毆打等情綦詳，且被告庚○○因第二次互毆事件，受有頭部二處瘀腫、擦傷，臉部下顎、下唇擦傷等傷害
    之事實，有石津開放醫院八十九年九月二十三日津字第900130號驗傷診斷書一份
    附卷可參，被告丙○○、丁○○之傷害行為，核與被告即告訴人庚○○傷害結果
    之間，顯然具有相當因果關係。被告丙○○雖不否認於第二次互毆事件發生時在
    場，但否認有毆打被告即告訴人庚○○之事實，經查：
  (一)證人即被告庚○○之女婿戊○○到庭證稱：當天晚上十點二十分左右，我聽到有
    人喊救命，我由樓上衝下去看到時，庚○○頭部已受傷，丁○○拿木條架住我丈
    人的的脖子，丙○○拿清潔用的鋁棒作勢要打，我連忙制止，之後他們就沒有再
    打了等語（本院九十年十二月十一日訊問筆錄），另證人丑○○到庭證稱：當時
    晚上十點多了，我在巷子口就看到庚○○、壬○○○及己○○拿棍棒毆打丁○○
    ，丙○○要上前拉開他們，庚○○要打丙○○，丙○○以安全帽擋住，王家人有
    反抗等語（同上本院訊問筆錄），依證人石玉、丑○○二人之證詞，足認彼等並
    非第二次互毆事件之初即在場，彼等所親見為第二次互毆事件中之一部分，而雙
    方在互毆中之舉動並非靜止不動，故而證人石玉、丑○○在雙方相互毆打、掙脫
    之過程中分別目擊其中一部分，所為證詞雖不盡相符，乃屬事理之當然。據此，
    足認被告丙○○在第二次互毆事件中，確有與被告丁○○共同毆打被告即告訴人
    庚○○之犯行，堪以認定。
  (二)被告丁○○雖於本院審理中指訴其於第二次互毆事件中遭被告庚○○及己○○毆
    打，亦有受傷云云，然被告丁○○於本院審理中陳明：我於第一次互毆事件後，
    至醫院開立之證明書，第二次互毆事件後，我並未去驗傷等語，足證被告丁○○
    提出之診斷證明書所記載之傷情，僅能證明其於第一次互毆事件中所受之傷害，
    此外，並無其他積極之確切證據足資證明被告丁○○於第二次互毆事件中受有傷
    害。另被告丙○○陳述：我在第二次互毆事件中並未受傷等語明確（本院九十年
    十一月二十二日訊問筆錄），則被告庚○○、己○○雖有動手毆打被告丙○○及
    丁○○，但被告丙○○及丁○○既未成傷，被告庚○○、己○○就第二次互毆事
    件中，自不構成傷害犯行。
  (三)至被告庚○○及被告丁○○、丙○○分別指訴係對方持鋁條及木棍動手毆打，雖
    證人丑○○證述：我在巷子口看到庚○○、壬○○○及己○○拿棍棒毆打丁○○
    等語，但證人丑○○係被告甲○○家向其購買保險之業務員，與被告王誠等三人
    關係密切，況被告壬○○○於偵訊及本院審理中指訴證人丑○○亦參加第一次互
    毆事件之共犯，則證人丑○○所為此部分不利被告壬○○○等三人之證詞，亦屬
    誇大之詞，不足採信。此外，亦無積極之確切證據足資證明雙方在互毆中何人持
    鋁條及木棍傷害他方，自難認定被告庚○○、丁○○、丙○○持鋁條及木棍互毆
    。綜上所述，被告丁○○、丙○○與被告庚○○、己○○互毆，造成被告庚○○
    受有傷害之結果，被告丁○○、丙○○傷害犯行，洵堪認定。
五、核被告壬○○○、己○○、辛○○在第一次互毆事件中所為，均係犯刑法第二百
    七十七條第一項之傷害罪，三人間有犯意聯絡及行為分擔，均為共同正犯。核被
    告甲○○、丁○○、乙○○在第一次互毆事件中所為，及被告丁○○、丙○○在
    第二次互毆事件中所為，均係犯刑法第二百七十七條第一項傷害罪，被告甲○○
    、丁○○、乙○○三人間就第一次互毆事件之傷害行為，被告丙○○與丁○○二
    人間就第二次互毆事件之傷害行為，有犯意聯絡及行為分擔，均為共同正犯。又
    被告丁○○先後二次傷害犯行，時間緊接，手法相同，所犯又係構成要件相同之
    罪名，且均基於二家積怨已深之緣由所致，顯係基於概括之犯意反覆為之，為連
    續犯，應依法論以一罪，並加重其刑。另公訴人雖認被告丙○○亦有參與第一次
    互毆事件，然被告丙○○並未參與第一次互毆事件，已如前述，公訴人認此部分
    與第二次互毆事件中被告丙○○之傷害犯行，有連續犯之裁判上一罪關係（按：
    起訴書雖未明確敘明，惟依起訴書之記載，應認公訴人認有連續犯之裁判上一罪
    關係），爰不另為被告丙○○無罪之諭銘，附此敘明。爰審酌被告八人均為鄰居
    ，本應敦親睦鄰，和平相處，守望相助，然因平日相處即已不睦，時有摩擦，今
    僅因細故，兩家竟大打出手，發生集體互毆事件，於本院審理中，仍不知反躬自
    省，一昧嚴詞指責他人之不是，無視於自己之不法行為，毫無悔意，將過錯全推
    諉於對方，不思量兩家人將來如何和平相處之道，類此衝突仍有一再重演之可能
    ，並參酌被告參與互毆之程度及造成之傷害，除被告辛○○於八十一年間因賭博
    案件，判處罰金八百元外，其餘被告七人素行尚好，皆無前科紀錄，此有台灣高
    等法院被告全國前案紀錄表在卷可稽等一切情狀，分別量處如主文所示之刑，並
    各諭知易科罰金之折算標準，以資懲儆。又修正前刑法第四十一條易科罰金之折
    算標準，業經總統於九十年一月十日公布為現行刑法第四十一條第一項，並於同
    年月十二日生效，依刑法第二條第一項前段從新原則，應依修正後刑法第四十一
    條第一項之規定定易科罰金之折算標準。
據上論斷，應依刑事訴訟法第二百九十九條第一項前段，刑法第二條第一項前段、第
二十八條、第五十六條、第二百七十七條第一項、第四十一條第一項，罰金罰鍰提高
標準條例第一條前段、第二條，判決如主文。
本案經檢察官郭麗娟到庭執行職務。
中      華      民      國      九十一    年      一      月    十七    日
         臺灣高雄地方法院刑事第四庭
                                      法  官  張  桂  美
右正本證明與原本無異。
如不服本判決，應於判決送達後十日內，向本院提出上訴狀。
                                      書記官  吳  金  霞
中      華      民      國      九十一    年      一      月    十七    日
參考法條：刑法第二百七十七條第一項：
傷害人之身體或健康者，處三年以下有期徒刑、拘役或一千元以下罰金。
